【裁判字號】    99,交易,477
【裁判日期】    991008
【裁判案由】    過失致死
【裁判全文】
臺灣板橋地方法院刑事判決             99年度交易字第477號
公  訴  人  臺灣板橋地方法院檢察署檢察官
被      告  乙○○
上列被告因過失致死案件，經檢察官提起公訴（98年度偵字第
26331 號），嗣因被告就被訴事實為有罪之陳述，本院並聽取
當事人之意見後，改依簡式審判程序進行，判決如下：
    主  文
乙○○過失致人於死，處有期徒刑陸月，如易科罰金，以新臺幣
壹仟元折算壹日。緩刑貳年。
    事  實
一、乙○○於民國98年8 月29日下午2 時45分許，騎乘車牌號碼
    VB5-012 號輕型機車，沿臺北縣土城市○○路○ 段往中和市
    方向行駛，行經臺北縣土城市○○路○ 段與忠義路口，本應
    注意車輛行駛至交岔路口，轉彎車應讓直行車先行，而依當
    時天候晴、日間自然光線、路面無缺陷或障礙物且視距良好
    ，並無不能注意之情事，竟疏未注意及此，即貿然左轉，適
    有顏萬意駕駛車牌號碼HV-8250 號自用小客車，沿臺北縣土
    城市○○路○ 段往三峽鎮○○○○○路口，見狀即緊急煞停
    ，惟乙○○所騎乘機車之右後車尾處仍與顏萬意所駕駛自用
    小客車之右前保險桿處發生碰撞，旋有甲○○騎乘車牌號碼
    LL6-201 號重型機車搭載其母張謝碧票，自顏萬意駕駛自用
    小客車右側之車道直行接近該路口，見路口有不明車號之前
    車減速向右轉，甲○○自己亦疏未注意車前狀況，並隨時採
    取必要之安全措施，且該路口有許多其他車輛正在轉彎，屬
    人車擁擠處所，或道路發生臨時障礙之情形，亦未注意減速
    慢行，作隨時停車之準備，以及未注意行經設有交岔路口標
    誌之路段，不得超車，導致自己避煞不及，遂以超越前車左
    側之繞行方式迴避之（甲○○部分，由臺灣板橋地方法院檢
    察署檢察官以99年度偵字第14551 號另為緩起訴處分確定）
    ，致無法操控自己車輛重心，以車體右傾、車身偏左之滑行
    方式，致自己機車左下方先刮擦顏萬意駕駛之自用小客車右
    側車門，再順勢與乙○○騎乘之機車前端擦撞後，甲○○及
    張謝碧票均人車倒地，甲○○受有右肘裂傷、右前臂擦挫傷
    、左腕擦挫傷、腦震盪等傷害（未據告訴），張謝碧票則因
    慣性運動因素，自機車後座拋飛至5.6 公尺外落地，受有頭
    部外傷併左側額葉頂葉急性硬腦膜下出血等傷害，經送醫急
    救後，仍於同日晚間7 時47分許因中樞神經衰竭而不治死亡
    。乙○○於肇事後，於犯罪未被有偵查犯罪職權之機關或公
    務人員發覺前，在現場等候警察前來處理，並於臺北縣政府
    警察局土城分局警員接獲通報而到達車禍現場，尚未確切懷
    疑係乙○○肇事之際，向警員自首坦承肇事，同時願意接受
    裁判（顏萬意部分，由臺灣板橋地方法院檢察署檢察官另為
    不起訴處分確定）。
二、案經甲○○訴由臺北縣政府警察局土城分局報告臺灣板橋地
    方法院檢察署檢察官偵查後起訴。
    理    由
一、本件被告乙○○所犯之罪，為死刑、無期徒刑、最輕本刑為
    3 年以上有期徒刑以外之罪，其於準備程序進行中，就被訴
    事實為有罪之陳述，經本院告知簡式審判程序之旨，並聽取
    檢察官及被告之意見後，裁定進行簡式審判程序。
二、前揭事實，業據被告在本院審理時坦承不諱，核與證人即告
    訴人甲○○及證人顏萬意等人於警詢時、偵查中證述之情節
    大致相符，復有臺北縣政府警察局土城分局道路交通事故現
    場草圖、現場圖、道路交通事故調查報告表（一）、（二）
    、臺北縣政府警察局土城分局道路交通事故照片共30張、監
    視器錄影畫面翻拍照片共8 張及被告乙○○、證人顏萬意手
    繪車輛事故碰撞路線圖各乙紙、被告乙○○車損蒐證相片共
    28張等附卷可稽。而被害人張謝碧票確係因本件交通事故，
    受有頭部外傷併左側額葉頂葉急性硬腦膜下出血等傷害，經
    送往亞東紀念醫院救治後，仍於同日晚間7 時45分許因中樞
    神經衰竭而不治死亡，亦經臺灣板橋地方法院檢察署檢察官
    督同檢驗員相驗無訛，有被害人張謝碧票98年9 月2 日亞東
    紀念醫院診字第0980010753號診斷證明書、臺灣板橋地方法
    院檢察署相驗屍體證明書、檢驗報告書、相驗筆錄及相驗照
    片等在卷可憑。
三、按駕駛人駕駛汽車，應遵守道路交通標誌、標線、號誌之指
    示，並服從交通指揮人員之指揮；又汽車行駛時，駕駛人應
    注意車前狀況及兩車併行之間隔，並隨時採取必要之安全措
    施；再汽車行駛至交岔路口，轉彎車應讓直行車先行，道路
    交通安全規則第90條、第94條第3 項、第102 條第1 項第7
    款分別定有明文。被告既考領有合格駕照，對於上開規定自
    應知之甚稔，是被告於前揭時間駕車行經上開地點時，應注
    意轉彎車應讓直行車先行，且依其智識能力並參以卷附之道
    路交通事故調查報告表所載當時情形及現場照片所示，肇事
    時天候為晴天、日間自然光線、路面狀態乾燥、無缺陷及障
    礙物、且視距良好、行車管制號誌正常等情況，均無不能注
    意之情事，詎其於行經肇事路口，左轉忠義路時未注意讓對
    向直行車先行，致右後車尾處遭對向直行車即顏萬意所駕駛
    自用小客車右前保險桿處撞擊，隨後騎乘重型機車在顏萬意
    駕駛車輛右側之告訴人甲○○亦疏未注意車前狀況，因此閃
    避不及，依序與訴外人顏萬意、被告所駕駛之車輛碰撞而肇
    事，致被害人死亡，被告之過失行為與被害人之死亡結果間
    ，顯有相當因果關係甚明。至告訴人甲○○縱亦疏未注意車
    前狀況，就本件車禍之發生雖亦難謂無過失，然仍無解於被
    告之過失責任。此外，本件經送請臺灣省臺北縣區車輛行車
    事故鑑定委員會、臺灣省車輛行車事故覆議鑑定委員會鑑定
    ，亦均認被告轉彎車未讓對向直行車先行，為肇事因素乙節
    ，與本院採同一見解，有臺灣省臺北縣區車輛行車事故鑑定
    委員會98年11月23日北縣鑑字第0985181428號函文及其所檢
    附之鑑定意見書、臺灣省車輛行車事故覆議鑑定委員會99年
    3 月23日覆議字第0996201028號函文各乙份在卷可稽。是本
    件事證明確，被告犯行洵堪認定，應予依法論科。
四、核被告所為，係犯刑法第276 條第1 項之過失致死罪。又被
    告於肇事後，在未被有偵查犯罪職權之公務員發覺前，主動
    向前往處理車禍之臺北縣政府警察局土城分局員警自首犯罪
    ，並接受裁判，此有臺北縣政府警察局土城分局製作之道路
    交通事故肇事人自首情形紀錄表1 份附卷可稽，爰依刑法第
    62條前段減輕其刑。爰審酌被告因一時疏失釀成本件道路交
    通事故，使被害人因而死亡，並造成被害人家屬精神上莫大
    之創傷與無可挽回之遺憾，行為實有非當，惟念及其於犯後
    已坦承犯行，且業於本院審理中與告訴人達成和解，並當庭
    向告訴人道歉，獲得告訴人之原諒，有本院審判筆錄及和解
    筆錄各1 份在卷可考，兼衡被告之素行、過失之程度等一切
    情狀，量處如主文所示之刑，並諭知如易科罰金之折算標準
    。
五、末查，被告前未曾因故意犯罪受有期徒刑以上刑之宣告，有
    臺灣高等法院被告前案紀錄表1 份附卷可按，其因一時失慮
    ，偶罹刑典，事後已坦承犯行，深具悔意，且業與告訴人達
    成和解，有和解筆錄1 份在卷可稽，經此刑之宣告後，當知
    警惕，信無再犯之虞，爰認所宣告之刑以暫不執行為適當，
    故併予宣告緩刑2 年，以啟自新。
據上論斷，應依刑事訴訟法第273 條之1 第1 項、第299 條第1
項，刑法第276 條第1 項、第62條前段、第41條第1 項前段、第
74條第1 項第1 款，刑法施行法第1 條之1 第1 項、第2 項前段
，判決如主文。
本案經檢察官張世聰到庭執行職務。
中    華    民    國    99    年    10    月     8    日
                    交通法庭  法  官  鄭凱文
以上正本證明與原本無異。
如不服本判決應於收受判決後10日內向本院提出上訴書狀，並
應敘述具體理由。其未敘述上訴理由者，應於上訴期間屆滿後
20日內向本院補提理由書（均須按他造當事人之人數附繕本）
「切勿逕送上級法院」。
                              書記官  陳筱惠
中    華    民    國    99    年    10    月    8     日
附錄本案論罪科刑法條全文：
中華民國刑法第276條
因過失致人於死者，處2 年以下有期徒刑、拘役或2 千元以下罰
金。
從事業務之人，因業務上之過失犯前項之罪者，處5 年以下有期
徒刑或拘役，得併科3 千元以下罰金。

司法院資訊處製作；財團法人民間司法改革基金會備份。
